【裁判字號】    95,訴,2777
【裁判日期】    951031
【裁判案由】    毒品危害防制條例
【裁判全文】
臺灣臺中地方法院刑事判決              95年度訴字第2777號
公  訴  人  臺灣臺中地方法院檢察署檢察官
被      告  甲○○
                    （現另案於臺灣臺中監獄執行中）
上列被告因違反毒品危害防制條例案件，經檢察官提起公訴（九
十五年度毒偵字第三五八二號），被告於準備程序中就被訴事實
為有罪之陳述，經告以簡式審判之旨，並聽取意見後，本院合議
庭裁定由受命法官獨任進行簡式審判程序，判決如下：
    主    文
甲○○施用第一級毒品，累犯，處有期徒刑玖月。扣案之含有第
一級毒品海洛因殘渣之注射針筒壹支沒收銷燬之。
    犯罪事實
一、甲○○前曾於民國八十二年間因違反麻醉藥品管理條例案件
    ，經本院以八十二年度易字第七一四八號判處有期徒刑七月
    ，經提起上訴後，由臺灣高等法院臺中分院於八十二年十二
    月三十日判決駁回上訴確定；又於八十三年間因違反肅清煙
    毒條例、麻醉藥品管理條例、竊盜等案件，經本院以八十三
    年度訴字第二一二一號分別判處有期徒刑三年二月、八月、
    八月，定應執行刑為有期徒刑四年二月，於八十三年十一月
    二十八日確定；上開二案接續執行，於八十五年十一月三日
    假釋付保護管束，保護管束期間原至八十八年七月一日期滿
    ，惟甲○○於保護管束期間另於八十七年間因違反麻醉藥品
    管理條例案件，經本院以八十七年度易字第八七五號判處有
    期徒刑六月，於八十七年三月二十八日確定；復因竊盜案件
    ，經臺灣高等法院臺中分院於八十七年十月八日以八十七年
    度上易字第二五六六號判處有期徒刑五月確定，前開假釋因
    而遭撤銷，應執行殘刑有期徒刑二年七月二十九日，並與前
    開有期徒刑六月、五月接續執行，於九十年十月二十八日縮
    刑期滿執行完畢。甲○○又於九十二年間因施用毒品案件，
    經本院以九十二年度毒聲字第一八○五號裁定送觀察、勒戒
    後，臺灣臺中看守所附設勒戒處所評定有繼續施用之傾向，
    經臺灣臺中地方法院檢察署檢察官以九十二年度聲戒字第八
    七八號聲請強制戒治，由本院以九十二年度毒聲字第二四五
    九號裁定送強制戒治一年，嗣於九十三年九月十四日執行完
    畢釋放。
二、甲○○猶不知戒改，自九十三年九月十四日強制戒治執行完
    畢釋放後之五年內，基於施用第一級毒品之犯意，於九十五
    年八月七日下午一、二時許，在臺中市○區○○街七二號四
    樓居處，以將第一級毒品海洛因羼入香菸，再點火施用之方
    式，施用第一級毒品海洛因一次，嗣於同年月九日下午五時
    二十分許，經警持搜索票至上址搜索，扣得含有第一級毒品
    海洛因殘渣之注射針筒一支，並經甲○○同意採集其尿液送
    檢，結果呈可待因、嗎啡陽性反應。
三、案經臺中市警察局第二分局移送臺灣臺中地方法院檢察署檢
    察官偵查起訴。
    理    由
一、訊據被告甲○○對其於前揭時、地施用第一級毒品海洛因之
    事實坦承不諱，且被告於九十五年八月九日為警查獲時，所
    採尿液送詮昕科技股份有限公司檢驗結果，呈可待因、嗎啡
    陽性反應等情，有該公司出具之濫用藥物尿液檢驗報告一紙
    存卷可稽，而海洛因施用入人體後水解還原成嗎啡，再循嗎
    啡之代謝方式排出體外，已據行政院衛生署藥物食品檢驗局
    （八一）藥檢壹字第○○六四三一號函說明綦詳，顯見被告
    關於曾於上開時、地施用第一級毒品海洛因之自白，應與事
    實相符。再被告前曾於九十二年間因施用毒品案件，經本院
    以九十二年度毒聲字第一八○五號裁定送觀察、勒戒後，臺
    灣臺中看守所附設勒戒處所評定有繼續施用之傾向，經臺灣
    臺中地方法院檢察署檢察官以九十二年度聲戒字第八七八號
    聲請強制戒治，由本院以九十二年度毒聲字第二四五九號裁
    定送強制戒治一年，嗣於九十三年九月十四日執行完畢釋放
    之事實，有臺灣高等法院被告前案紀錄表及臺灣臺中地方法
    院檢察署刑案資料查註紀錄表各一份在卷可憑。綜上，被告
    自白與事實相符，其於前案強制戒治執行完畢釋放後五年內
    再犯本案施用第一級毒品海洛因之犯行事證明確，洵堪認定
    。
二、核被告所為，係犯毒品危害防制條例第十條第一項之施用第
    一級毒品罪。被告施用毒品前之持有毒品行為，本應以持有
    論，惟持有後進而施用，其持有之低度行為應被施用之高度
    行為所吸收，故不再另論其持有毒品罪。又被告前曾於八十
    二年間因違反麻醉藥品管理條例案件，經本院以八十二年度
    易字第七一四八號判處有期徒刑七月，經提起上訴後，由臺
    灣高等法院臺中分院於八十二年十二月三十日判決駁回上訴
    確定；又於八十三年間因違反肅清煙毒條例、麻醉藥品管理
    條例、竊盜等案件，經本院以八十三年度訴字第二一二一號
    分別判處有期徒刑三年二月、八月、八月，定應執行刑為有
    期徒刑四年二月，於八十三年十一月二十八日確定；上開二
    案接續執行，於八十五年十一月三日假釋付保護管束，保護
    管束期間原至八十八年七月一日期滿，惟被告於保護管束期
    間另於八十七年間因違反麻醉藥品管理條例案件，經本院以
    八十七年度易字第八七五號判處有期徒刑六月，於八十七年
    三月二十八日確定；復因竊盜案件，經臺灣高等法院臺中分
    院於八十七年十月八日以八十七年度上易字第二五六六號判
    處有期徒刑五月確定，前開假釋因而遭撤銷，應執行殘刑有
    期徒刑二年七月二十九日，並與前開有期徒刑六月、五月接
    續執行，於九十年十月二十八日縮刑期滿執行完畢之事實，
    有臺灣高等法院被告前案紀錄表及臺灣臺中地方法院檢察署
    刑案資料查註紀錄表各一份在卷可參，其受有期徒刑之執行
    完畢後，五年以內再故意犯本案有期徒刑以上之罪，為累犯
    ，應依刑法第四十七條第一項之規定，加重其刑。爰審酌被
    告施用第一級毒品，經觀察、勒戒及強制戒治後，仍不知戒
    惕，一再施用，無視於毒品對於自身健康之戕害及國家對於
    杜絕毒品犯罪之禁令，不知戒除惡習，惡性非輕，然念及坦
    承犯行，態度良好，其施用毒品並無危害他人，及本院所認
    定被告施用之次數等一切情狀，量處如主文所示之刑，以資
    懲儆。另扣案之含有第一級毒品海洛因殘渣之注射針筒一支
    ，為毒品，應依毒品危害防制條例第十八條第一項前段之規
    定，予以宣告沒收銷燬之。
三、退併辦部分：
（一）檢察官移送併辦（九十五年度毒偵字第四一七二號）意旨
      略以：被告甲○○於九十五年七月三十日下午一時三十二
      分許往前回溯九十六小時內某時點，在不詳處所，以不詳
      方式，施用第一級毒品海洛因一次，嗣為警於九十五年七
      月三十日下午一時二十五分許，通知其接受採尿檢驗後，
      結果呈嗎啡陽性反應而查獲上情，案經臺中市警察局第六
      分局報請偵辦，因認被告此部分之行為，涉犯毒品危害防
      制條例第十條第一項之施用第一級毒品罪嫌，且與前開經
      論罪科行部分，有集合犯之實質上一罪關係，為起訴效力
      所及，爰併由本院一併審理云云。
（二）按刑法第五十六條連續犯之規定，業於九十四年一月七日
      修正公布刪除，並於九十五年七月一日施行，而依新法對
      於上開反覆實施犯罪模式之對應處置，除合於「接續犯」
      或「包括一罪」之情形外，則僅能依數罪併罰之規定個別
      處斷。再觀最高法院八十六年臺上字第三二九五號判例意
      旨可知，數行為於同時同地或密切接近之時地實施，侵害
      同一之法益，各行為之獨立性極為薄弱，依一般社會健全
      觀念，在時間差距上，難以強行分開，在刑法評價上，以
      視為數個舉動之接續施行，合為包括之一行為予以評價，
      較為合理，方屬接續犯之範疇，足見接續犯之成立，係以
      時、空密接性為前提要件，即透過對於同一法益之同種類
      侵害行為繼續不間斷之實行，業已稀釋個別行為之獨立性
      ，致使刑法評價時將之視為單一、整體之犯罪行為，以符
      合社會一般人對於行為概念之認知，並與行為人之犯罪目
      的相互結合。至於學理上「包括一罪」概念中，關於「集
      合犯」之態樣，係指依一般社會通念，特定犯罪行為具有
      反覆實施之特性，立法者於制定刑罰法律之初，亦已認知
      該種行為類型之反覆性，而有意藉由法條中客觀構成要件
      之行為要素，涵括上開具有反覆實施特性之數個犯罪行為
      ，仍僅接受一次刑法之評價為已足；然施用毒品之犯罪，
      或為零星偶一之施用，是自難認立法者於制定刑罰法律之
      初，已認知該種行為類型之反覆性，且有意藉由法條中客
      觀構成要件之行為要素，涵括上開具有反覆實施特性之數
      個犯罪行為。基上，多次施用毒品犯罪之行為，當無論以
      「集合犯」之餘地，此時則應回歸一般刑法上行為單、複
      數之認定，而予論罪科刑，較稱妥適。
（三）經查，被告於本院九十五年十月二十六日行準備程序時自
      承：因其沒有戒斷情形，所以不會主動購買第一級毒品海
      洛因施用，而是在朋友給其羼有第一級毒品海洛因的香菸
      時，其才會施用，且其每次施用第一級毒品海洛因後，都
      不會有繼續施用第一級毒品海洛因的想法，雖其曾在九十
      五年七月中旬施用第一級毒品海洛因一次，但當時並沒有
      想到之後在九十五年八月份後還要繼續施用海洛因等語明
      確，足認被告縱於九十五年七月三十日下午一時三十二分
      許前曾有施用第一級毒品海洛因之行為，然與其後於九十
      五年八月七日下午一、二時許施用第一級毒品海洛因之犯
      行間，當屬二獨立偶一零星為之的行為，尚難認為二者間
      具有反覆實施特性，自亦不能依集合犯逕將被告施用第一
      級毒品海洛因之犯行論以包括一罪，且亦無任何證據足資
      證明被告該二行為係屬接續施用第一級毒品海洛因之情形
      ，核與前揭最高法院八十六年臺上字第三二九五號判例所
      稱「數行為於同時同地或密切接近之時地實施」之特性並
      不相符，自亦難認合於接續犯之前提要件。是檢察官認為
      移送併辦部分與起訴部分具有集合犯之包括一罪關係云云
      ，容有誤會。從而，本院認為移送併辦部分與起訴且經本
      院判決有罪之施用第一級毒品罪間，並無任何之實質上一
      罪之關係存在，自非屬本院審理範圍，此部分應退由檢察
      官另行偵查處理，附此敘明。
據上論斷，應依刑事訴訟法第二百七十三條之一第一項、第二百
九十九條第一項前段，毒品危害防制條例第十條第一項、第十八
條第一項前段，刑法第十一條、第四十七條第一項，判決如主文
。
本案經檢察官乙○○到庭執行職務
中    華    民    國    95    年    10    月    31    日
                  刑事第十五庭    法  官  周瑞芬
上正本證明與原本無異。
如不服本判決，應於送達後十日內向本院提出上訴狀（須附繕本
），上訴於臺灣高等法院臺中分院。
中    華    民    國    95    年    10    月    31    日
                                  書記官  何俞瑩
附錄本判決論罪科刑法條
毒品危害防制條例第十條：
  施用第一級毒品者，處六月以上五年以下有期徒刑。
  施用第二級毒品者，處三年以下有期徒刑。


司法院資訊處製作；財團法人民間司法改革基金會備份。
